【裁判字號】    91,交聲,1860
【裁判日期】    920120
【裁判案由】    交管條例聲異
【裁判全文】
臺灣板橋地方法院交通件裁定                    九十一年度交聲字第一八六○號
    原處分機關  交通部公路局臺北區監理所
    異  議  人
    即受處分人  建盟大有限公司
    代  表  人  連建盟  住同右.
右列受處分人因違反道路交通管理處罰條例案件，對於原處分機關九十一年十月十七
日北監五字第裁四○－Ｄ九Ｂ○九七七一九號處分，聲明異議，本院裁定如左：
    主      文
異議駁回。
    理      由
一、原處分意旨略以：異議人建盟大有限公司所有車牌號碼Ｑ三－三七七號自用大貨
    車核定重量為二十一公噸，於民國九十一年八月二十三日十四時三十分許，由劉
    金榜駕駛行經桃園縣八德市○○○街，為警查獲其承載六立方米預拌混凝土，致
    車輛總重達二十六點六公噸，超過核定總重量達五點六公噸，有汽車裝載貨物超
    過核定重量之情形，是依道路交通管理處罰條例第二十九條之二第三項、第一項
    （原處分書漏載第一項，應予更正）規定裁處罰鍰新臺幣（下同）一萬六千元，
    並記汽車違規紀錄一次；異議人異議稱：當日警察未對車輛過磅，怎知車輛裝載
    數量如何及有無超重，且即令裝載混凝土達六立方米，亦係遵照主管機關之命令
    而為，應無何違規情事云云。
二、按有汽車裝載貨物超過核定之總重量、總聯結重量者，處汽車所有人罰鍰一萬元
    ，超載十公噸以下者，以總超載部分，每一公噸加罰新臺幣一千元，並記汽車違
    規紀錄一次，未滿一公噸以一公噸計算，此觀諸道路交通管理處罰條例第二十九
    條之二第三項、第一項前段等規定即明。
三、車牌號碼Ｑ三－三七七號自用大貨車屬異議人建盟大有限公司所有，車重十二點
    一公噸、載重八點九公噸，總重二十一公噸，有車籍查詢報表及該車行車執照影
    本在卷可稽，又該車於右揭時、地載運預拌混凝土六立方米後，過磅總重達二十
    六點六七公噸，亦有國產實業建設股份有限公司桃園分廠九十一年八月二十三日
    預拌混凝土送貨單影本存卷可考，證人劉金榜亦結證稱於右揭時、地為警查獲時
    ，車上載有六立方米之預拌混凝土（見本院九十一年十二月二十三日訊問筆錄）
    ，俱證車牌號碼Ｑ三－三七七號自用大貨車裝載貨物，確有超過核定總重量達五
    點六七公噸之事實無疑，已見異議人質疑裝載量及有無超重，非有理由；異議人
    雖尚辯稱載運預拌混凝土係遵照主管機關之命令，惟查：依異議人自己所提出之
    證物（一）即主管機關交通部函覆臺灣區預拌混凝土工業同業公會意旨（交通部
    九十年九月十一日交路九十字第○五三九四九號函），已揭載「對於混凝土攪拌
    車之裝載，於九十一年五月三十一日前仍依現行之規定作為裝載及取締標準（即
    於八十一年十二月三十一日以前新登檢領照者，自八十二年一月一日起以裝載六
    立方公尺為上限，自八十二年一月一日起新登檢領照者，以核定之車輛總重量作
    為取締標準），自九十一年六月一日起均依行車執照核定之總重量裝載及取締」
    等語，是以異議人對於九十一年六月一日起，預拌混凝土之裝載，不得超過車輛
    核定總重量，已不能諉為不知，況且交通部於九十年五月二十八日即以九十交路
    字第○○五六八四號函宣示「一、為落實道路交通管理處罰條例立法之意旨及統
    一裝載與取締標準，自本（九十）年六月一日起，混凝土攪拌車均應依行車執照
    核定之總重量裝載及取締。二、對於未隨攜車帶過磅單或攜帶之過磅單有疑義者
    ，列為稽查取締重點。」，復於九十年六月一日以九十交路字第○○五九○八號
    函重申前旨，並說明「為考量相關業者之調適期，對於混凝土攪拌車之裝載，於
    九十一年五月三十一日前仍依現行之規定作為裝載及取締標準（即於八十一年十
    二月三十一日以前新登檢領照者，自八十二年一月一日起以裝載六立方公尺為上
    限，自八十二年一月一日起新登檢領照者，以核定之車輛總重量作為取締標準）
    ，自九十一年六月一日起均依行車執照核定之總重量裝載及取締。」，足徵異議
    人所辯裝載混凝土六立方米，有主管機關之命令為據云云，亦不足採信。
四、綜上，原處分機關依據道路交通管理處罰條例第二十九條之二第三項、第一項前
    段等規定，並參酌異議人裝載超重五點六七公噸，以六公噸計，未逾十公噸，超
    載部分，每一公噸應加罰新臺幣一千元，裁處罰鍰新臺幣一萬六千元，並記汽車
    違規紀錄一次，無何違誤，量罰亦甚妥適，應予維持，本件異議為無理由，應予
    駁回。
據上論結，應依道路交通案件處理辦法第十九條，裁定如主文。
中      華      民      國    九十二    年      一      月     二十     日
                                  臺灣板橋地方法院交通法庭
                                      法  官  蔡  新  毅
右正本證明與原本無異。
如不服本裁定應於送達後五日內向本院提出抗告狀。
                                      書記官  謝  麗  秋
中      華      民      國    九十二    年      一      月     二十     日


司法院資訊處製作；財團法人民間司法改革基金會備份。
